【裁判字號】    99,消債抗,257
【裁判日期】    991126
【裁判案由】    消債聲明異議
【裁判全文】
臺灣高雄地方法院民事裁定           99年度消債抗字第257號
抗  告  人  柴景瀚即柴燕群
相  對  人  萬泰商業銀行股份有限公司
法定代理人  盧正昕
上列當事人間因消費者債務清理條例聲明異議事件，抗告人對於
民國99年9月30日本院99年度事聲字第317號第一審裁定提起抗告
，本院管轄之第二審合議庭裁定如下：
    主  文
抗告駁回。
抗告程序費用新臺幣壹仟元由抗告人負擔。
    理  由
一、抗告意旨略以：抗告人每月薪資須扣除所得稅及公積金之提
    撥，方為抗告人實際收入金額，抗告人提出之更生方案，每
    月收入新臺幣（下同）5 萬7,001 元部分，乃係抗告人於製
    表時疏未修正所致，抗告人每月收入應為3 萬5,252 元，與
    司法事務官所認定之收入並無極大之差異，扣除抗告人必要
    生活費用1 萬1,309 元、未成年子女之扶養費用5,655 元，
    房租支出4,000 元後，抗告人仍提出每期清償2 萬5,000 元
    ，分96期清償，清償總金額為240 萬元，清償成數為42.61%
    之更生方案尚屬公允，原審以司法事務官就抗告人之收入數
    額未予正確認定，尚難認抗告人所提出之更生方案已符合條
    件公允之要件，而廢棄司法事務官之裁定，為此抗告人爰依
    法提起本件抗告，請求廢棄原裁定等語。
二、按債務人有薪資、執行業務所得或其他固定收入，法院認更
    生方案之條件公允者，得不經債權人會議可決，逕依債務人
    之聲請或依職權以裁定認可更生方案；有下列情形之一者，
    法院不得為前項之認可：三無擔保及無優先權債權受償總額
    ，顯低於法院裁定開始更生程序時，依清算程序所得受償之
    總額，消費者債務清理條例第64條第1 項定有明文。衡以消
    費者債務清理條例設制目的，乃使經濟上已陷於窘境之債務
    人，得藉由重建型之更生程序或清算型之清算程序清理其債
    務，以妥適調整債務人與債權人及其他利害關係人間之權利
    義務關係，保障債權人獲得公平受償，並謀求消費者經濟生
    活之重建復甦機會。是上開條文所稱「條件公允」者，自應
    審酌更生方案之內容是否詳為考量債務人之償債能力及償債
    基礎，並兼顧債權人受償利益，如債務人之經濟狀況在可預
    期之將來必發生變動，例如房屋貸款即將到期、懷孕子女將
    要出生致扶養費用增加、或未成年子女成年後失其受扶養權
    利等情形，自應於擬定更生方案時加以斟酌。
三、經查：
  (一)本院係於民國98年4 月30日裁定相對人開始更生程序，而抗
    告人主張每月收入5 萬7,001 元，每月必要支出3 萬2,000
    元，故提出每月償還2 萬5,000 元，共96期，清償總金額為
    24 0萬元，清償成數為42.617% 之更生方案（下稱系爭更生
    方案），未獲債權人會議可決，惟仍經本院司法事務官於99
    年8 月23日以98年度司執消債更字第481 號依職權為認可該
    更生方案之處分（下稱原處分），相對人不服，聲明異議，
    原審審核後廢棄原處分，合先敘明。
  (二)抗告人任職於南山人壽保險股份有限公司（下稱南山人壽公
    司），於95、96年間總所得分別為60萬4,374 元、66萬2,10
    2 元、平均月所得分別為5 萬0,365 元、5 萬5,175 元，此
    有抗告人95、96年度綜合所得稅各類所得資料清單可憑【見
    98年度司執消債更字第481 號卷（下稱司執消債更卷）第12
    頁、第12頁反面】，而抗告人97年12月至98年11月總所得為
    58萬3,879 元，平均月所得為4 萬8,657 元，有南山人壽公
    司函在卷可考（見司執消債更卷第176 頁），上開之收入距
    今較近而較符現情，足認抗告人平均月收入應有4 萬8,657
    元，而抗告人對其每月必要支出為扶養費5,655 元、房租4,
    000 元及必要生活費1 萬1,309 元並無爭執，則以其每月收
    入4 萬8,657 元扣除上開支出，尚餘2 萬7,693 元可供清償
    ，是原認可裁定之更生方案以每月2 萬5,000 元為清償金額
    自非公允。
  (三)抗告人雖主張其實際領取之薪資應扣除所得稅稅金、公積金
    之提撥等支出，惟該支出本係應計入抗告人之必要生活費用
    之中，自不得於計算抗告人之收入時予以剔除，以免造成重
    複扣除而使更生方案有所不公，抗告人此項主張亦不可採。
四、綜上所述，抗告人之抗告無理由。原審裁定以原更生方案有
    消債條例第64條第2 項第3 款之情形，且更生方案未審酌抗
    告人之現今實際所得，尚難認條件公允，從而廢棄本院司法
    事務官依職權認可更生方案之處分，核無違誤，抗告意旨指
    摘原裁定不當，求予廢棄原審裁定，為無理由，應予駁回。
五、據上論結，本件抗告為無理由，依消費者債務清理條例第15
    條，民事訴訟法第495 條之1 第1 項、第449 條第1 項、第
    95條、第78條，裁定如主文。
中    華    民    國    99    年    11    月    26    日
                  民事第五庭  審判長法  官  黃國川
                                    法  官  劉定安
                                    法  官  張維君
以上正本證明與原本無異。
本裁定不得再抗告。
中    華    民    國    99    年    11    月    26    日
                                    書記官  林秀珍

司法院資訊處製作；財團法人民間司法改革基金會備份。
